最  高  行  政  法  院  裁  定
109年度上字第252號
上  訴  人  景龍江                                    
訴訟代理人  廖偉真  律師
被 上訴 人  公務人員保障暨培訓委員會

代  表  人  郝培芝              
輔助參加人  交通部臺灣鐵路管理局

代  表  人  杜微                
                                  
上列當事人間考試事件，上訴人對於中華民國108年12月12日臺
北高等行政法院107年度訴字第1672號判決，提起上訴，本院裁
定如下：
　　主  文
上訴駁回。
上訴審訴訟費用由上訴人負擔。
　　理  由
一、本件被上訴人代表人由郭芳煜變更為郝培芝，已據其具狀聲
    明承受訴訟在卷，核無不合，應予准許。
二、按對於高等行政法院判決之上訴，非以其違背法令為理由，
    不得為之，行政訴訟法第242條定有明文。依同法第243條第
    1項規定，判決不適用法規或適用不當者，為違背法令；而
    判決有同條第2項所列各款情形之一者，為當然違背法令。
    是當事人對於高等行政法院判決上訴，如依行政訴訟法第24
    3條第1項規定，以高等行政法院判決有不適用法規或適用不
    當為理由時，其上訴狀或理由書應有具體之指摘，並揭示該
    法規之條項或其內容；若係成文法以外之法則，應揭示該法
    則之旨趣；倘為司法院解釋，則應揭示該解釋之字號或其內
    容。如以行政訴訟法第243條第2項所列各款情形為理由時，
    其上訴狀或理由書，應揭示合於該條項各款之事實。上訴狀
    或理由書如未依此項方法表明，或其所表明者與上開法條規
    定不合時，即難認為已對高等行政法院判決之違背法令有具
    體之指摘，其上訴自難認為合法。
三、爭訟概要：　　
　㈠上訴人為106年特種考試交通事業鐵路人員（佐級養路工程類
    科）考試（下稱系爭考試）錄取人員，由被上訴人分配至輔
    助參加人臺北工務段（下稱臺北工務段）接受自民國106年1
    2月25日至107年4月24日止之實務訓練，實務訓練期滿，經
    臺北工務段評定其實務訓練成績為不及格，循由輔助參加人
    以107年5月24日鐵人一字第1070016788號函（下稱107年5月
    24日函）報請被上訴人處理。嗣經被上訴人於107年6月15日
    赴臺北工務段訪談相關人員，並請上訴人陳述意見後，因尚
    有獎懲紀錄加減總分計算疑義，而退回重新評定，經臺北工
    務段重新評定上訴人之實務訓練成績為47分，仍為不及格，
    再由輔助參加人以107年7月18日鐵人一字第1070027717號函
    （下稱107年7月18日函）報被上訴人。
　㈡經被上訴人審核相關事證，認定上訴人實務訓練成績被臺北
    工務段評定不及格並無違誤，乃依當時（下同）公務人員考
    試錄取人員訓練辦法第44條第1項第13款及系爭考試錄取人
    員訓練計畫（下稱訓練計畫）第19點第1款第6目等規定，以
    107年7月27日公評字第1070010191號函（下稱原處分）核定
    上訴人實務訓練成績不及格，並廢止受訓資格。上訴人不服
    ，認執行原處分將發生難以回復之損害而提起訴願，請求停
    止執行原處分，嗣分別補充訴願理由請求撤銷原處分、回復
    受訓資格，並逕予核定實務訓練成績及格、到會陳述意見及
    申請言詞辯論等，經訴願決定駁回。上訴人仍不服，向臺北
    高等行政法院（下稱原審）提起行政訴訟，聲明：1.原處分
    及訴願決定均撤銷。2.被上訴人應作成回復上訴人受訓資格
    ，被上訴人並應逕予核定上訴人系爭考試實務訓練為成績合
    格之處分；被上訴人並依規定，報請考試院發給考試及格證
    書。3.被上訴人應給付上訴人自107年7月30日起至回復其受
    訓資格止之薪資（即受訓人員津貼），及相當於薪資金額之
    慰撫金與年終獎金，並按週年利率5%計算利息。經原審以10
    7年度訴字第1672號判決（下稱原判決）駁回其訴後，提起
    本件上訴。（上訴人於原審就原處分關於廢止受訓資格處分
    部分聲請裁定停止執行部分，業據原審107年度停字第111號
    裁定駁回確定；關於其於原審訴訟繫屬中追加訴之聲明：被
    上訴人應負擔上訴人自停職之日至復職之日止之全民健康保
    險之保險費用及公務人員保險之保險費用部分，經原審以10
    7年度訴字第1672號裁定駁回後，上訴人提起抗告，由本院
    另案以109年度抗字第84號裁定駁回，均非屬本件上訴事件
    裁判範圍）
四、上訴意旨雖指稱：㈠原審就上訴人在原審之訴，未依行政訴
    訟法第133條、第141條第1項規定為職權調查證據，並將調
    查結果告知當事人，亦未依法行使闡明權，使當事人得就系
    爭事實為適當且完足之陳述，更無調查原處分是否侵犯上訴
    人受憲法所保障應考試服公職之權利。茲舉系爭考試錄取人
    員實務訓練輔導紀錄表、輔助參加人107年7月18日函暨上訴
    人實務訓練成績不及格案107年6月15日訪談紀錄等書證為例
    ，遍觀全卷均無業經法院依職權調查之證據即明。原判決對
    此疑義未予說明，顯有不備理由之違法。㈡臺北工務段人事
    室佐理業務助理林佩宜於107年7月12日所召開108年度第1次
    考成委員會議中，有無公然指摘詆毀上訴人曾任職公務人員
    有連續7年考績丙等之情形，應由林佩宜負舉證之責，方符
    訴訟上舉證責任分配之原則。原審未依職權命輔助參加人提
    出前揭會議全程錄音紀錄，逕認上訴人就林佩宜公然詆毀之
    情事未舉證證明，顯有誤解舉證責任分配、違反證據法則之
    違法。㈢依考試院發給各種考試及格暨訓練合格證書辦法第4
    條第1項規定，各種考試於辦理完畢後，依法有權向考試院
    辦理冊報及請發及格證書者，為考選部或公務人員保障暨培
    訓委員會（即被上訴人），此二者皆屬政府機關，並非行政
    訴訟法第5條規定所指人民。故本件上訴人原起訴聲明第3項
    （即前述起訴聲明第2項）正確之訴訟類型應為一般給付訴
    訟。從而，原判決逕以上訴人經闡明後仍堅持錯誤的訴訟種
    類，欠缺權利保護必要，未為實質審理，於法即屬有違。㈣
    被上訴人對輔助參加人函送訓練計畫內容漏未訂定適切本質
    特性考核規定之缺失，怠於協助改善，致使同上訴人之受訓
    人員合理權益無法受到保障，依國家賠償法第2條第2項規定
    ，應負損害賠償責任。又臺北工務段為輔助參加人分支機構
    ，上訴人實務訓練成績經單位主管初核為不及格者，依規定
    應先交付輔助參加人考績（成）委員會審議，而非臺北工務
    段考成委員會。另本件係因上訴人經輔助參加人評定為實務
    訓練成績不及格而函送被上訴人，再由被上訴人據以判斷是
    否核定並廢止受訓資格之「多階段行政處分」，法院自得併
    對該其他機關（構）之參與行為作適法審查等情。
五、惟查原判決已詳述得心證之理由，就上訴人於原審之主張何
    以不足採取，分別指駁論明如下：㈠臺北工務段係屬輔助參
    加人分支機構，且適用輔助參加人組織條例，並依據交通事
    業人員考成條例規定成立考成委員會，於法並無違誤。而臺
    北工務段轄區自基隆至香山，下轄八堵、桃園、新竹三工務
    分駐所，服勤地點分散各道班，爰由專人協助於107年6月19
    日上午開辦之108年度考成委員會票選委員選舉，並由熟諳
    各道班位置的助理工務員帶路，經臺北工務段人事室檢視領
    票名冊與實際回收票數時，發現上訴人未具投票資格，將其
    所投票數列為廢票，因該次選舉為同額競選，不影響開票結
    果，業據被上訴人說明在卷。故上訴人主張臺北工務段無設
    置考成委員會之法源依據，其進而辦理之108年度考成委員
    會票選委員選舉，亦有諸多違法之處等情，均委無可採。㈡
    臺北工務段於107年7月12日所召開108年度第1次考成委員會
    ，其中人事室佐理業務助理林佩宜係任免及考試等業務承辦
    人，依考績委員會組織規程第4條第3項規定到會列席，自於
    法有據。況上訴人主張林佩宜基於重新評定上訴人實務訓練
    成績之自由心證行為之故意，於前開考成委員會會議進行中
    ，公然指摘詆毀上訴人曾經任職公務人員於國立林口啟智學
    校有連續7年考績丙等，並未舉證以實其說，自難認可採。㈢
    上訴人於實務訓練期間因無學習意願，態度惡劣且不聽長官
    指揮，甚至謾罵及攻擊輔導員，經加強輔導仍未能改進，工
    作效能及品質不符用人單位需求；嗣經輔導員及單位主管重
    新評定初核上訴人實務訓練成績不及格，復經交付臺北工務
    段107年7月12日108年度第1次考成委員會審議，並通知上訴
    人列席陳述意見後，作成其實務訓練成績不及格之決議等情
    ，有系爭考試錄取人員實務訓練輔導紀錄表及輔導週紀錄表
    、輔助參加人107年5月24日函、107年7月18日函在卷可參。
    又原處分作成前，業經臺北工務段考成委員會依相關規定程
    序，就上訴人之品德、才能、生活表現、學習態度、工作績
    效等考核項目分別評分，核無組織不合法、出於錯誤之事實
    認定而為違法判斷，亦無逾越或濫用權限，復與上訴人所稱
    曾遭輔導員陳石榮傷害暨謾罵等事件無關聯性，原審自應尊
    重其專業判斷結果。㈣上訴人如上開訴之聲明第2項內容係請
    求被上訴人作成特定內容之行政處分，屬於行政訴訟法第5
    條規定之課予義務訴訟類型。上訴人經原審分別於準備程序
    及言詞辯論時，依職權對其闡明訴訟類型及請求權基礎後，
    仍堅稱其訴訟類型為行政訴訟法第8條規定之給付訴訟，請
    求權基礎為「行政訴訟法第4、5、7、8條及憲法第18條、行
    政程序法第10條、公務人員訓練進修法全部、公務人員考績
    法有關規定考績委員會組成的部分全部、交通事業人員任用
    條例、考成條例還有其他的依據」。則上訴人經闡明仍堅持
    錯誤的訴訟種類，自欠缺權利保護必要，應予駁回；且上開
    規定尚難認其有得請求被上訴人給付如上開訴之聲明第2項
    內容之權利。況上訴人於起訴前，並無請求被上訴人為該特
    定內容之行政處分，尚難認其已向被上訴人依法提出申請，
    原處分亦非就此部分作成回覆。縱使上訴人選擇正確訴訟類
    型，即提起課予義務訴訟，亦未經申請及訴願，其起訴屬不
    備要件，且情形不能補正，仍應駁回。至上訴人如上開訴之
    聲明第1項、第2項部分均無理由而應予駁回，則其所請如上
    開訴之聲明第3項亦因無公法上原因及請求權存在而失所附
    麗，應併予駁回等語。核諸本件上訴人狀內表明之上開上訴
    理由，無非係就原審取捨證據、認定事實之職權行使，指摘
    其為理由不備或適用法規不當，並就原審所為論斷泛言其違
    法，核與所謂原判決違背法令之情形顯不相當，均難認對原
    判決之如何違背法令已有具體之指摘。依首開規定及說明，
    應認其上訴為不合法。
六、據上論結，本件上訴為不合法。依行政訴訟法第249條第1項
    前段、第104條、民事訴訟法第95條、第78條，裁定如主文
    。
中　　華　　民　　國　　110　 年　　11　 月　　 11 　 日
                    最高行政法院第一庭
                        審判長法官  侯　東　昇　
                              法官　王　碧　芳
                              法官　簡　慧　娟
                              法官　鍾　啟　煌
                              法官　蔡　紹　良

以  上  正  本  證  明  與  原  本  無  異
中　　華　　民　　國　　110　 年　　 11　 月　  11 　 日
　　　　　　　　　　　　　　　書記官　莊  子  誼